臺灣高等法院刑事判決　　　　　　　　96年度上訴字第2336號
上　訴　人　臺灣基隆地方法院檢察署檢察官
上　訴　人
即　被　告　甲○○
上列上訴人因被告違反毒品危害防制條例案件，不服臺灣基隆地
方法院95年度訴字第738號，中華民國96年4月25日第一審判決（
起訴案號：臺灣基隆地方法院檢察署95年度毒偵字第1781號，併
辦案號：同署95年度毒偵字第2028號）及併案審理（同署96年度
毒偵字第809號），提起上訴，本院判決如下：
    主  文
原判決撤銷。
甲○○施用第一級毒品，累犯，處有期徒刑壹年，減為有期徒刑
陸月，如易科罰金，以新台幣貳仟元折算壹日。扣案之第一級毒
品海洛因壹小包零點貳捌公克（含袋重）沒收銷燬之。
    事  實
一、甲○○曾因施用毒品案件，經強制戒治後，由臺灣基隆地方
    法院檢察署檢察官於民國88年9月13日不起訴處分確定；又
    因施用第一級及第二級毒品案件，經原審法院於93年間分別
    判處有期徒刑10月、9月，應執行有期徒刑1年5月確定，於
    95年7月19日執行完畢。詎甲○○仍不知悔改，未戒除毒癮
    ，復基於施用第一級毒品海洛因之集合犯意，於95年8月11
    日起至96年4月4日止，在其位於基隆市○○區○○路185巷
    77之2號5樓之住處，非法施用第一級毒品海洛因多次。嗣先
    於同年8月11日、9月8日因其係矯治機構列管毒品人口，經
    警方通知其採集尿液後送驗結果兩次均呈鴉片類陽性反應；
    再於96年4月4日下午2時55分，在基隆市○○路20號前，為
    警查獲持有海洛因1包（含袋重0.28公克），而查悉上情。
二、案經基隆市警察局第三分局報告臺灣基隆地方法院檢察署檢
    察官偵查起訴及臺灣基隆地方法院檢察署檢察官移送併辦。
    理  由
一、上述事實，業據被告甲○○於原審、本院審理時坦承不諱，
    又其於95年8月11日、95年9月8日、96年4月4日經警所採尿
    液，經送檢驗結果，均確呈海洛因代謝鴉片類、嗎啡陽性反
    應之事實，有臺灣檢驗科技股份有限公司濫用藥物尿液檢驗
    報告2紙、臺灣尖端先進生技醫藥股份有限公司濫用藥物檢
    驗報告1紙（分別附於95年度毒偵字第1781號偵查卷第9頁、
    95年度毒偵字第2028號偵查卷第7頁、96年度毒偵字第809
    號偵查卷第44頁）、法務部調查局96年3月19日調科壹字第
    096001099 80號鑑定書（附於原審卷第57頁）可稽；及96年
    4月4日被告為警查獲時在身上所查獲白色粉末1小包亦經法
    務部調查局鑑定結果有海洛因成分，淨重0.06公克（空包裝
    重0.22公克），有該局96年5月11日調科壹字第09623041260
    號鑑定書一紙在卷可憑（見96年度毒偵字第809號卷第56 頁
    ），被告上開自白有施用海洛因犯行一節，應與事實相符，
    可堪採信。另被告曾於87年間因施用毒品案件，經強制戒治
    後，由臺灣基隆地方法院檢察署檢察官於民國88年9月13日
    為不起訴處分確定；再因施用第一級及第二級毒品案件，經
    原審法院分別判處有期徒刑10月、9月，應執行有期徒刑1年
    5月確定，於95年5月4日因執行完畢等情，有本院被告全國
    前案紀錄表1份附卷足憑，被告已非初犯或受觀察、勒戒、
    強制戒治處分執行完畢5年後再犯毒品危害防制條例第10條
    之罪之情形，其再次施用海洛因之犯行，並無該條例第20條
    第1項、第2項之適用（最高法院95年第7次刑事庭會議決定
    參照），本院得逕為本案實體之裁判。又施用毒品行為大多
    具有成癮性，施用者無不長期反覆實施吸毒行為，被告甲○
    ○數年來斷斷續續均無法停止其行為，並無真正戒絕毒癮，
    於主觀上凡有施用機會即有可能犯之，認被告前後被查獲多
    次之施用第一級毒品犯行，合於「集合犯」之特性，於刑法
    上應評價為一行為始合於刑罰公平原則，附此敘明。綜上，
    本案事證已臻明確，被告有上開施用第一級毒品犯行，堪以
    認定。
二、論罪理由：
  (一)查海洛因係毒品危害防制條例第2條第2項第1款所定之第一
    級毒品，不得非法持有、施用。核被告施用海洛因之行為，
    係犯毒品危害防制條例第10條第1項施用第一級毒品罪。而
    其持有海洛因行為，應為其施用之高度行為所吸收，不另論
    罪。又被告雖有多次施用第一級毒品之犯行，然查刑法第56
    條連續犯之規定業於94年2月2日修正刪除，實則毒品危害防
    制條例第10條之施用毒品罪，具有成癮之病患人格特質，構
    成要件本質上本即含有「習慣犯」反覆為同一施用行為之意
    涵，學理上稱為「集合犯」，本件被告多次施用第一級毒品
    之犯行，應論以包括一罪，而不再以連續犯或數罪併罰方式
    處斷。至檢察官移送併案部分（95年度毒偵字第2028號、96
    年度毒偵字第809號），與起訴被告施用第一級毒品之犯罪
    事實，既有包括一罪關係，為起訴效力所及，本院應併予審
    理，附此敘明。
  (二)被告前曾受事實欄所載有期徒刑之執行，有本院被告前案紀
    錄表在卷可稽，其於有期徒刑之完畢後，5年內故意再犯本
    件有期徒刑以上罪，為累犯，應依刑法第47條第1項加重其
    刑。
三、撤銷改判及科刑理由：
    原審以被告犯罪事證明確，據以論罪科刑，固非無見。惟查
    ：被告所犯於96年1月間某日至同年4月4日上午10時止之施
    用第一級毒品犯行部分，與原起訴論罪部分有集合犯關係，
    屬於實質上一罪，經檢察官移請本院併辦，原審就此部分未
    及審酌，尚有未洽；檢察官據此上訴，即有理由，自應由本
    院將原判決撤銷改判。被告上訴意旨指摘原審判決量刑過重
    ，請求減輕云云，為無理由。爰審酌被告犯罪之動機、目的
    ，及海洛因毒品對於人體會產生成癮性、依賴性，係足以危
    害個人健康及社會安全之管制藥物，曾經觀察、勒戒處分，
    猶再次犯下本案，及施用毒品自戕身心，無法戒除，一犯再
    犯、不知悔悟及犯罪後態度尚佳等一切情狀，量處如主文第
    二項所示之刑。又被告所犯本案施用第一級毒品海洛因罪係
    在96年4月24日以前，合於中華民國96年罪犯減刑條例第2條
    第1項第3款所規定減刑條件，併就被告所處上開宣告刑減其
    二分之一如主文第二項所示，並諭知易科罰金之折算標準。
    又扣案被告為警所查獲之第一級毒品海洛因1小包（含袋重
    0.28公克），應依毒品危害防制條例第18條第1項前段規定
    宣告沒收銷燬之。
據上論斷，應依刑事訴訟法第369條第1項前段、第364條、第299
條第1項前段，毒品危害防制條例第10條第1項、第23條第2項，
刑法第11條前段、第41條第1項前段、第47條第1項，中華民國96
年罪犯減刑條例第2條第1項第3款、第7條、第9條，判決如主文
。
本案經檢察官柯麗鈴到庭執行職務。
中　　華　　民　　國　　96　　年　　7 　　月　　26　　日
　　　　　　　　　刑事第十七庭  審判長法  官   趙功恆
      　　　　　　　　　　　　　　　  法　官   高明哲
　　　      　　　　　　　　　　　　  法　官   孫惠琳
以上正本證明與原本無異。
如不服本判決，應於收受送達後十日內向本院提出上訴書狀，其
未敘述上訴之理由者並得於提起上訴後十日內向本院補提理由書
（均須按他造當事人之人數附繕本）。
                                      書記官   魏汝萍
中　　華　　民　　國　　96　　年　　7 　　月　　26　　日
附錄：本案論罪科刑法條全文
毒品危害防制條例第10條第1項
施用第一級毒品者，處6月以上5年以下有期徒刑。
